【裁判字號】    87,上訴,3293
【裁判日期】    890429
【裁判案由】    毒品危害防制條例
【裁判全文】
臺灣高等法院刑事判決                          八十七年度上訴字第三二九三號
    上  訴  人  乙○○
    即  被  告
    指定辯護人  本院甲○辯護人
右上訴人因被告毒品危害防制條例案件，不服臺灣板橋地方法院八十七年度訴字第七
四三號，中華民國八十七年五月十四日第一審判決（起訴案號：臺灣板橋地方法院檢
察署八十七年度偵字第三五八八０號），提起上訴，本院判決如左：
    主  文
原判決撤銷。
乙○○連續施用第一級毒品，累犯，免刑。
扣案之第一級毒品海洛因壹包 (淨重壹點捌公克)沒收銷燬；注射針筒貳支沒收。
    事  實
一、乙○○於民國八十二年間，曾犯肅清煙毒條例案件，經臺灣板橋地方法院判處有
    期徒刑三年四月，嗣經台灣高等法院判決上訴駁回確定，於八十五年三月八日假
    釋出監，所餘刑期至八十六年十一月十八日（起訴書誤為同年十二月十二日）屆
    滿，未經撤銷假釋，猶不思悛悔，竟基於概之括犯意，自八十七年一月底到同年
    二月十日止，利用至台北縣新莊市○○路七九四號臺灣省立樂生療養院內找朋友
    之際，在上址以針筒注射之方式，連續施用第一級毒品海洛因多次，嗣於八十七
    年二月十日十八時三十分許，在上址為警查獲，並扣得其所有之海洛因乙包（淨
    重一點三八公克），及其所有供施用毒品用之注射針筒二支。
二、案經台北縣警察局板橋分局報請臺灣板橋地方法院檢察署檢察官偵查起訴；嗣由
    本院裁定送觀察、勒戒，認有施用毒品傾向，再裁定施以強制戒治，嗣經裁定停
    止戒治，停止期間付保護管束，再經裁定撤銷停止戒治，所餘其間施以強制戒治
    期滿。
    理  由
一、右揭事實，業據被告乙○○於警訊及偵審中自白不諱，並有海洛因乙包及注射針
    筒二支扣案可參，被告被查獲後，經警採集之尿液檢體，亦檢出嗎啡陽性反應（
    按海洛因進入人體後，經驗尿結果，還原為嗎啡陽性反應），此有台北縣衛生局
    （八七）北縣衛煙檢字第二四五一一至二四五一二號煙毒檢驗成績書乙份在卷足
    稽（偵查卷第二八頁），而扣案之海洛因乙包，經送驗定結果，亦確係毒品海洛
    因（淨重一點三八公克）無訛，復有法務部調查局八十七年四月二十八日（八七
    ）陸字第八七一三二０八八號鑑定通知書乙份附卷可參（原審卷第十九頁），堪
    認被告之自白與事實相符，本件事證明確，被告之犯行，堪予認定。
二、原審法院適用肅清煙毒條例第九條第一項之規定，予以論處罪刑，固非無見。然
    查被告犯罪後，毒品危害防制條例已於民國八十七年五月二十二日公布生效，依
    該條例第二條第二項第一款、第十條第一項、第二十條第一項第二項後段、第二
    十二條第一項第二項前段、第二十三條第一項、第三十五條第三款之規定，該等
    毒品皆在其規範之列，且犯之者必須先經由觀察勒戒程序，經觀察勒戒後認有繼
    續施用毒品傾向者，應裁定令入戒治處所施以強制戒治，其期間為一年，強制戒
    治已滿三月，戒治處所認無繼續戒治之必要者，得檢具事證報由法院裁定停止戒
    治，所餘戒治期間，付保護管束，期滿未經撤銷者，視為強制戒治期滿；其違反
    保護管束應遵守事項情節重大者，得裁定撤銷停止戒治，強制戒治期滿或交付保
    護管束期滿，即應為免刑之判決；而斯等規定與其行為時之舊法相較，又有利於
    被告，自應適用該新法，從而原判決既有不當，要屬無可維持，應予撤銷自為判
    決。
三、核被告所為，係犯毒品危害防制條例條例第十條第一項之罪，其先後多次施用犯
    行，時間緊接，手段雷同，又均係觸犯犯罪構成要件相同之罪名，顯係基於概括
    犯意反覆實施，自應依連續犯之規定以一罪論，並依法加重其刑；其施用前持有
    毒品之低度行為，應為施用之高度行為所吸收，不另論罪；其於八十二年間，曾
    犯肅清煙毒條例案件，經臺灣板橋地方法院判處有期徒刑三年四月，嗣經台灣高
    等法院判決上訴駁回確定，於八十五年三月八日假釋出監，所餘刑期至八十六年
    十一月十八日屆滿，未經撤銷假釋，有本院被告全國前案紀錄表可按，其於五年
    內再犯有期徒刑以上之本罪，為累犯，並依法加重其刑；被告經裁定交付觀察、
    勒戒後，認有繼續施用毒品傾向，再經裁定令入戒治處所施以強制戒治，嗣經裁
    定停止戒治，所餘戒治期間付保護管束，再經裁定撤銷停止戒治，另入戒治處所
    施以強制戒治，已於八十九年三月八日戒治期滿，有本院所為之各該裁定書、執
    行指揮書、及臺灣臺北戒治所受戒治人出所通知書可按，自應依法為免刑之判決
    。
四、扣案之海洛因乙包（淨重一點三八公克）係第一級毒品，應依法諭知沒收銷燬；
    另注射針筒二支，為被告所有供犯本罪所用之物，業據其供明在卷，亦應依法宣
    告沒收。
五、被告經合法傳喚，無正當理由不到庭，爰不待其陳述，逕行判決。
據上論斷，應依刑事訴訟法第三百六十九條第一項前段、第三百七十一條、第三百六
十四條、第二百九十九條第一項但書、毒品危害防制條例第十條第一項、第二十三條
第一項、第三十五條第三款、第十八條第一項、刑法第十一條、第五十六條、第四十
七條、第三十八條第一項第二款，判決如主文。
本案經檢察官賴俊雄到庭執行職務。
中    華    民    國    八十九    年       四       月      二十九      日
                              臺灣高等法院刑事第二十三庭
                                  審判長法  官  劉  靜  嫻
                                        法  官  林  勤  綱
                                        法  官  宋      祺
右正本證明與原本無異。
如不服本判決應於收受送達後十日內向本院提出上訴書狀，其未敘述上訴之理由者並
得於提起上訴後十日內向本院補提理由書（均須按他造當事人之人數附繕本）。
                                        書記官  郭  淑  卿
中    華    民    國    八十九    年       五       月        二        日
附錄：本案論罪科刑法條全文
毒品危害防制條例第十條第一項：
施用第一級毒品者，處六月以上五年以下有期徒刑。


司法院資訊處製作；財團法人民間司法改革基金會備份。
